臺灣高等法院臺南分院刑事裁定　　　　　94年度交抗字第49號
　抗　告　人
　即受處分人　甲○○
上列抗告人因違反道路交通管理處罰條例案件，不服台灣臺南地
方法院中華民國94年4月7日裁定（94年度交聲字第3號），提起
抗告，本院裁定如下：
    主  文
抗告駁回。
    理  由
一、本件抗告意旨略以: 伊無駕駛汽車不遵守道路交通號誌指示
    情事，原審裁定維持原處分認定其有違規事實，與實情不符
    ，原審裁定違誤等語。
二、按汽車駕駛人駕駛汽車，有不遵守道路交通標誌、標線、號
    誌之指示情形，而道路交通管理處罰條例第二章各條無處罰
    之規定者，處新台幣九百元以上一千八百元以下罰緩；並記
    違規點數一點；道路交通管理處罰條例第六十條第二項第三
    款、第六十三條第一項第一款分別定有明文。
三、經查:
  (一)本件抗告人即受處份人甲○○於民國 (以下同)93 年6月14
    日17時30分許，駕駛車牌號碼C8-9287號自小客車，行經雲
    林縣斗六市○○路與民生路之設有燈光號誌管制之交岔路口
    ，於紅燈亮時，車身已伸越停止線足以妨害其他方向人、車
    通行，不遵守道路交通號誌之違規事實，並經雲林縣警察局
    依法予以舉發，又經交通部公路總局嘉義區監理所麻豆監理
    站裁決等事實，此有卷附雲林縣警察局雲警交字第K128535
    號舉發違反道路交通管理事件通知單、雲林縣警察局93年11
    月23日雲警交字第0930012044號函、交通部公路總局嘉義區
    監理所麻豆監理站93年12月13日麻監裁罰字第75-KAA128535
    號裁決處分書等在卷可稽；且抗告人於原審調查時，亦手繪
    現場車輛停放圖示，坦承有於上開時間，駕駛自小客車行經
    該路口，於紅燈亮時，該車之車身已伸越停止線之事實（見
    原審卷29頁）。
  (二)抗告人雖以前開情詞置辯。但查：
    １證人邱明政即本件違規舉發之員警於原審具結證述：是我
      們告發的 (庭呈所繪現場圖)，當時抗告人駕駛自小客車
      由西往東方向行駛，即斗南往斗六方向行駛，當時我站在
      民生南路與雲林路口執行勤務，我見抗告人行駛之路線燈
      號已經轉換為紅燈了，我見抗告人並沒有停車而直接闖紅
      燈過停止線，其他車輛均在停止線內等紅燈，只有抗告人
      車輛走過來，我見抗告人的車子可能要闖紅燈，所以我就
      鳴笛並揮旗示意抗告人停車，所以就停車在該路口網狀黃
      線上，距離停止線約4、5公尺，我即告知異議人號誌燈為
      紅燈，並請異議人出示證件，當時異議人說路況不熟，請
      不要舉發，但我仍依法舉發，我當時是未依號誌指示行駛
      ，因異議人當時自小客車未闖越該路口所以我才如此舉發
      等語，並有証人當庭手繪現場圖乙紙在卷可參（見原審卷
      第三十頁、第三十三頁）；再參以証人與抗告人並無嫌隙
      ，且又職司警員指揮交通之公務，本身受有行政懲處責任
      之監督，衡情當無甘冒行政懲處及刑法偽證罪責而設詞誣
      陷抗告人之必要，足堪認定証人上開證述真實。則縱令抗
      告人確對當地路況不熟悉，亦應遵守道路交通號誌行車，
      尚難以對路況不熟，即據為免責之依據。
    ２再按法院受理交通異議事件，乃是對交通舉發行政處分審
      查其是否合法，本質上屬於行政爭訟過程，其證據法則，
      除行政訴訟法已有規定外，準用民事訴訴法，由國家機關
      與人民兩造，各自履行其主觀之舉證責任，提出有利證據
      ，若窮盡各種舉證方法，待證事實仍不明時，則依客觀舉
      證責任危險分配，決定國家機關與人民何者應受敗訴危險
      之不利益。此參行政訴訴法第一百三十六條規定準用民事
      訴訴法第二百七十七條自明。原裁決機關交通部公路總局
      嘉義區監理所麻豆監理站，裁決抗告人不依標誌標線號誌
      指示，乃引據舉發單為證。而舉發本件違規事件之雲林縣
      警察員警邱明政，就本件如何查獲並舉發之經過，亦於原
      審到庭具結陳述明確，已如前述；抗告人雖於原審辯稱【
      其係於綠燈時即已駛入該路口，當時在路中間停了一下，
      在看是什麼路時，警察就走過來說其闖紅燈】。然路口之
      燈號，於綠燈轉為紅燈之前，應有【黃燈】之燈號，則若
      果真抗告人確係於綠燈時進入路口，且【僅停一下】，衡
      情豈有燈號隨即轉為【紅燈】之理；此外，又無其他事証
      足資佐証抗告人此部分抗辯之真實性，抗告人此部分所辯
      ，顯難信採。
  (三)至於違規事實所依據之法規，雲林縣警察局舉發通知單上之
    舉發違反法條欄內及本件移送機關即交通部公路總局嘉義區
    監理所麻豆監理站之舉發違反法條欄內及之裁決書上雖載「
    道路交通管理處罰條例第四十八條第一項第二款之汽車駕駛
    人轉彎時，未依號誌指示行駛」。然抗告人係駕駛前開自用
    小客車行經前開路口，於紅燈時車身伸越停止線，不遵守道
    路交通號誌之指示，已如前述；再參照交通部82年4月22 日
    交路自第009811號解釋函示意旨「.. 二、為促使駕駛人回
    歸於對標線之認知，同時兼顧執法技術層面與大眾接受程度
    ，茲將面對圓形紅燈時超越停止線或紅燈之認定敘述如後提
    供參考：...( 二)有繪設路口之範圍者：車輛無視紅燈警示
    ，有穿越路口之意圖，而車身已伸入路口範圍亦視同闖紅燈
    ；若僅伸越停止線而未達路口範圍者，則視為不遵守標線指
    示。(可以處罰條例第六十條第三項之規定處分).. 」等語
    ，及雲林縣警察局93年11月23日雲警交字第0930012044號函
    「經查本件違規駕駛人甲○○君於九十三年六月四日十七時
    三十分許駕駛C8-9287號自小客車，行經雲林縣斗六市○○
    路與民生路口，於紅燈亮時車身已伸越停止線並足以妨害其
    他方向人 (有行人穿越道)、車通行，準此，顯已違反道路
    交通管處罰條例第六十條第二項三款之事實規定，惟有關舉
    發員警依違規事實引用法條有所疏誤部分，惠請貴站更正裁
    罰」等語，顯見抗告人係違反道路交通管理處罰條例第六十
    條第二項第三款之不遵守道路交通號誌之指示，而非舉發通
    知單及裁決書上所載「道路交通管理處罰條例第四十八條第
    一項第二款之汽車駕駛人轉彎時，未依號誌指示行駛」，原
    裁決適用法條顯有未當。
  (四)綜上所述，抗告人確有於前揭時間，駕駛前開自用小客車行
    經前開路口，於紅燈時車身伸越停止線，而不遵守道路交通
    號誌之指示之事實，可堪認定。從而原審撤銷原處分，改依
    道路交通管理處罰條例第六十條第二項第三款之規定，科處
    抗告人新台幣九百元，並記違規點數一點，經核認事用法，
    並無違誤。抗告人執詞否認違規事實，指責原裁定不當，為
    無理由，應予駁回。
四、據上論結，應依道路交通案件處理辦法第二十六條，刑事訴
    訟法第四百十二條，裁定如主文。
中　　華　　民　　國　　94　　年　　7 　　月　　29　　日
                  刑事第四庭    審判長法　官  鄭文肅
                                      法　官  蔡美美
                                      法　官  陳珍如
以上正本證明與原本無異。
不得再抗告。
　　　　　　　　　　　　　　　　　　　書記官  岑  玢
中　　華　　民　　國　　94　　年　　8 　　月　　2 　　日
